【裁判字號】    95,簡上,885
【裁判日期】    951130
【裁判案由】    侵占
【裁判全文】
臺灣高雄地方法院刑事判決             95年度簡上字第885號
上  訴  人  臺灣高雄地方法院檢察署檢察官
被      告  戊○○
被      告  乙○○
上列上訴人因被告侵占案件，不服本院高雄簡易庭中華民國95年
6 月26日95年度簡字第3844號第一審簡易判決（聲請簡易判決處
刑案號：臺灣高雄地方法院檢察署95年度調偵字第451 號、第
452 號），提起上訴，本院管轄之第二審合議庭判決如下：
    主  文
原判決撤銷。
戊○○、乙○○均無罪。
    理  由
一、公訴意旨略以：被告戊○○、乙○○自94年8 月15日起自95
    年1 月14日止，先後向甲○○承租位在高雄縣旗山鎮○○路
    ○ 段193 項37號之房屋，以供其2 人及姓名年籍不詳綽號「
    阿科」之成年男子同住。詎被告乙○○、戊○○與「阿科」
    共同基於意圖為自己不法所有之犯意聯絡，於94年10月底某
    日，以變易持有為所有之意思，將甲○○所有置放於上開房
    屋內以供房客使用之大型洗衣機1 臺、脫水機1 臺、熱水器
    1 臺、雙人彈簧床1 張、木質桌子1 張及平面電視1 臺等物
    （總價值約新台幣45,000元），予以侵占入己，並搬離該屋
    ，因認被告2人共同涉有刑法第335 條第1 項之侵占罪嫌。
二、按犯罪事實應依證據認定之，無證據不得認定犯罪事實。不
    能證明被告犯罪或其行為不罰者，應諭知無罪之判決，刑事
    訴訟法第154 條第2 項及第301 條第1 項分別定有明文。又
    事實之認定，應憑證據，如未能發現相當證據，或證據不足
    以證明，自不能以推測或擬制之方法，為裁判基礎；而所謂
    證據，係指足以證明被告確有犯罪行為之積極證據而言，該
    項證據須適於為被告犯罪之證明者，始得採為斷罪之資料。
    再認定不利於被告之事實，須依積極證據，苟積極證據不足
    為不利於被告事實之認定時，即應為有利於被告之認定，最
    高法院30年度上字第816 號、40年度台上字第86號及69年度
    台上字第4913號等判例亦同此意旨。末按告訴人之告訴，係
    以使被告受刑事訴追為目的，是其陳述是否與事實相符，仍
    應調查其他證據以資審認，亦有最高法院52年度台上字第
    1300號判例要旨足資參照。
三、按被告於第二審經合法傳喚，無正當之理由不到庭者，得不
    待其陳述，逕行判決，刑事訴訟法第371 條定有明文。次按
    對於簡易判決處刑不服而上訴者，得準用上開規定，此觀諸
    刑事訴訟法第455 條之1 第3 項之規定自明。是本件被告乙○○經本院合法傳喚後，無正當理由未到庭，本院爰不待其
    陳述，而為一造辯論判決，合先敘明。
四、公訴意旨認被告乙○○、戊○○2 人共同涉犯侵占罪嫌無非
    係以告訴人甲○○之指述、房屋租賃契約書以及戊○○與「
    阿科」係男女朋友等為其論據。被告乙○○於本院審判期日
    ，經合法傳喚無正當理由不到庭，惟其於偵查時及被告戊○○於審理時，均堅詞否認有何侵占犯行，被告乙○○於偵查
    時辯稱：其於94年10月22日時因與「阿科」吵架後就搬走了
    ，其並未將甲○○之傢俱搬走，自無涉有侵占之犯行等語。
    被告戊○○則辯稱：其於乙○○搬走後約1 星期後也搬走了
    ，因其亦與「阿科」吵架，但其在離開前有將房租4,000 元
    交給「阿科」，而「阿科」之真實姓名係「丙○○」，且其
    離開時係搭乘客運，自不可能搬走傢俱等語。經查：
（一）被告戊○○、乙○○於上開時、地，先後向甲○○承租上
      址房屋，而該屋原置放有供房客使用之前揭傢俱等物之事
      實，業據被告乙○○、戊○○坦承不諱，核與告訴人甲○○之指述相符，並有房屋買賣租賃契約書2 份附卷可稽。
      而上開傢俱業於94年10月30日告訴人前往收租金前即遭人
      搬走之事實，業據告訴人甲○○指述明確，是此部分之事
      實，應可確認。
（二）本件告訴人甲○○雖指述被告乙○○、戊○○2 人侵占其
      所有之上開傢俱，並指稱：被告2 人不但未繳付租金、押
      金，而且還將屋內傢俱搬走，並將房屋破壞殆盡等語。而
      為被告2 人所否認，已如上述。惟上開傢俱究係何人所搬
      ？於何時、何地以何種方式所搬走？以及被告2 人與「阿
      科」間有如何之犯意聯絡及行為分擔？則未見告訴人說明
      ，且公訴人復未提出其他證據以供佐證，是告訴人既未看
      見被告2 人將上開傢俱搬走，其指述充其量亦僅能證明其
      置放於上開房屋之傢俱於94年10月30日前遭人搬走之事實
      。縱認被告2 人其後並未將房屋租金交付告訴人，惟此僅
      係被告2 人未依契約給付租金之債務不履行問題，尚難憑
      此遽認被告2 人有何侵占告訴人傢俱之不法所有意圖。另
      被告乙○○於94年10月22日即搬離該屋之事實，業據證人
      即同案被告戊○○於審理時證述明確，並證稱：因為乙○○與「阿科」相處的不愉快，所以於94年10月22日就先搬
      走了，乙○○搬走的時候那些傢俱都還在，而其於乙○○
      搬走後約1 星期亦與「阿科」吵架，因而隨即搬走等語（
      參本院卷95年11月16日審理筆錄）。核與被告乙○○於偵
      查時之供述相符，故被告乙○○辯稱：其於94年10月22日
      已先行搬走，自無可能將上開傢俱搬走之可能等語，應可
      採信。再參諸告訴人於本院審理時陳稱：其於94年10月21
      日去收租金時，被告戊○○與「阿科」在場，並給付其租
      金4,000 元，惟因被告等人尚有租金5,000 元及押金
      9,000 元，共計14,000元之租金尚未給付，故被告戊○○
      與其相約於94年10月30日再來收取租金。嗣於該日，其前
      往收取租金之時，始發現屋內之上開傢俱已遭人搬走，而
      該屋之落地窗、主臥房及樓下的玻璃也有被打破等語（參
      本院卷95年11月16日審理筆錄、95年偵字第15號卷第5 頁
      、95年度調偵字第452 號卷第8 頁）。則告訴人自94年10
      月21日至同年月30日，期間既不曾前往上開房屋察看，亦
      不知被告等人究係何時遷離，該段期間是否有他人入侵該
      屋竊盜，或有其他事故，均不得而知，自難僅以事後發現
      上開傢俱無故消失，屋內玻璃遭人破壞等情即推測必係被
      告戊○○、乙○○所為。故本件告訴人上開指訴，尚不能
      認定被告2 人有何侵占犯行，檢察官所提出用以證明被告
      涉有侵占罪嫌之證據，亦未達於通常一般之人均不致於有
      所懷疑，而得確信其為真實之程度，而仍有合理之懷疑存
      在。此外，又查無其他證據足證被告2 人有何侵占犯行，
      揆諸前引法條及最高法院例意旨之說明，尚難認被告2 人
      構成侵占罪，自應為其2 人無罪之諭知。
五、末按地方法院簡易庭對被告為簡易判決處刑後，經提起上訴
    ，而地方法院合議庭認應為無罪判決之諭知者，依同法第
    455 條之1 第3 項準用第369 條第2 項之規定意旨，應由該
    地方法院合議庭撤銷簡易庭之判決，改依第一審通常程序審
    判（最高法院91年度台非字第21號判決意旨參照），故本件
    既無積極證據證明被告2 人涉有侵占罪嫌，原審為被告有罪
    之判決，容有誤會，應由本院合議庭撤銷原判決，自為第一
    審無罪之判決，附此敘明。
據上論斷，應依刑事訴訟法第455條之1 第1 項、第3 項、第371
條、第369 條第1 項前段、第2 項、第364 條、第301 條第1 項
前段，判決如主文。
本案經檢察官丁○○到庭執行職務。
中    華    民    國    95    年    11    月    30    日
                    刑事第八庭  審判長法  官  李政庭
                                      法  官  賴文姍
                                      法  官  王俊彥
檢察官得於判決送達後十日內，向本院提出上訴狀。
以上正本證明與原本無異。
中    華    民    國    95    年    11    月    30    日
                                      書記官  鄭永媚


司法院資訊處製作；財團法人民間司法改革基金會備份。
